ACORDAO-COMPLETO-2527900

ACÓRDÃO 475/2022 ATA 8/2022 - PLENÁRIO

VISTOS, relatados e discutidos estes autos de Solicitação do Congresso Nacional, pela qual se requer a fiscalização dos "contratos de Parceria de Desenvolvimento Produtivo (PDP) aprovados no Ministério da Saúde em 2017".
ACORDAM os Ministros do Tribunal de Contas da União, reunidos em sessão do Plenário, com base nos arts. 38, inciso I, da Lei 8.443/1992; 232, inciso III, do Regimento Interno do TCU; 4º, inciso I, alínea "b", 5º, 14, inciso III, 15, inciso II e §§ 2º e 3º, da Resolução TCU 215/2008; e 47 da Resolução TCU 259/2014, e ante as razões expostas pelo Relator, em:
9.1. conhecer desta Solicitação;
9.2. informar à Comissão de Fiscalização Financeira e Controle da Câmara dos Deputados que:
9.2.1. já se encontra autuado no TCU o processo TC Processo 034.653/2018-0, que tem por objeto o acompanhamento, de modo abrangente, das Parcerias para o Desenvolvimento Produtivo (PDP) firmadas no âmbito do Ministério da Saúde; 
9.2.2. em virtude da presente Solicitação, o escopo do referido TC Processo 034.653/2018-0 incluirá também, de modo especial, a verificação das PDP aprovadas em 2017, salvo as que já estão sendo examinadas em outros processos, abaixo identificados;
9.2.3. tramita no TCU o processo de Representação TC Processo 018.120/2018-0, que trata da aquisição do medicamento Trastuzumabe pelo Ministério da Saúde, para utilização no SUS, por meio da PDP firmada em 2017 com o Instituto de Tecnologia do Paraná (Tecpar) , cuja execução está suspensa por determinação cautelar desta Corte de Contas;
9.2.4. tramita no TCU o processo de Representação TC Processo 003.190/2019-6, que trata do fornecimento de insulina humana recombinante ao Ministério da Saúde, para utilização no SUS, por meio das PDP firmadas com o Instituto de Tecnologia em Fármacos da Fundação Oswaldo Cruz (Farmanguinhos/Fiocruz - Termo de Compromisso 10/2013) e com a Fundação Baiana de Pesquisa Científica e Desenvolvimento Tecnológico, Fornecimento e Distribuição de Medicamentos (Bahiafarma - Termo de Compromisso 1/2017) ;
9.2.5. assim que concluídas as sobreditas fiscalizações, o TCU prestará as informações com vistas ao atendimento integral desta Solicitação;
9.3. estender os atributos processuais de Solicitação do Congresso Nacional, definidos no art. 5º da Resolução TCU 215/2008, aos processos TC Processo 034.653/2018-0, TC Processo 018.120/2018-0 e TC Processo 003.190/2019-6, juntando-lhes cópia do presente acórdão e informando os respectivos Relatores e a unidade técnica responsável pela instrução da necessidade de que, no julgamento de mérito, sejam juntadas cópias das deliberações a estes autos;
9.4. autorizar, desde logo, mais 90 (noventa) dias de prorrogação para atendimento da presente Solicitação, contados a partir do término do prazo original de 180 (cento e oitenta) dias;
9.5. encaminhar cópia deste acórdão, com o relatório e voto, à Comissão de Fiscalização Financeira e Controle da Câmara dos Deputados, informando-lhe que está em andamento o atendimento da presente Solicitação;
9.6. sobrestar esta Solicitação do Congresso Nacional até que sejam encaminhadas as informações relativas aos processos conexos, necessárias ao integral atendimento do que foi solicitado.

Solicitação do Congresso Nacional a fim de que o TCU realize "ato de fiscalização e controle para verificar os contratos de Parceria para o Desenvolvimento Produtivo (PDP) aprovados pelo Ministério da Saúde em 2017".

Ministério da Saúde.

3. Solicitante: Comissão de Fiscalização Financeira e Controle da Câmara dos Deputados.

13.1. Ministros presentes: Ana Arraes (Presidente), Walton Alencar Rodrigues, Benjamin Zymler, Augusto Nardes, Aroldo Cedraz, Vital do Rêgo (Relator), Jorge Oliveira e Antonio Anastasia.
13.2. Ministros-Substitutos presentes: Augusto Sherman Cavalcanti, Marcos Bemquerer Costa e André Luís de Carvalho.

ACORDAO-COMPLETO-2560671

Acórdão 2556/2022 - Plenário

VITAL DO RÊGO

Trata-se de Solicitação do Congresso Nacional pela qual a Comissão de Fiscalização e Controle da Câmara dos Deputados requer ao TCU a realização de fiscalização dos "contratos de Parceria de Desenvolvimento Produtivo (PDP) aprovados no Ministério da Saúde em 2017, que possam ter ocasionado prejuízo ao interesse público."
2.	Assim a matéria foi instruída pela SecexSaúde:
	" (...) 
EXAME TÉCNICO
7.	O objeto da fiscalização, segundo a solicitação da Comissão Parlamentar, seriam os contratos de Parceria de Desenvolvimento Produtivo (PDP) , aprovados pelo Ministério da Saúde em 2017, em especial para verificar se os gastos incorridos em tais contratos, para aquisição de medicamentos e insumos junto aos parceiros públicos e privados, poderiam estar gerando prejuízos aos cofres públicos mediante pagamento de valores superiores aos oferecidos pelo mercado.
8.	As PDP, conforme art. 2° da Portaria GM/MS 2.531/2014, consistem na cooperação mediante acordo entre instituições públicas e entidades privadas para o desenvolvimento, a transferência e a absorção de tecnologia, produção, capacitação produtiva e tecnológica do país, resultando em uma ferramenta voltada à consolidação da produção nacional de tecnologias estratégicas para atendimento às demandas do Sistema Único de Saúde (SUS) .
9.	De forma geral, o objetivo das PDP é internalizar, no país, e de forma pública, a tecnologia de produção de determinado medicamento. Para tanto, os laboratórios públicos foram escolhidos como agentes protagonistas de tal internalização de tecnologia para garantir o atendimento ao SUS.
10.	A Portaria GM/MS 2.531/2014, que mais tarde foi incorporada pela Portaria de Consolidação GM/MS n. 5/2017, Anexo XCV, sem alteração de regramentos, é o atual marco regulatório das PDP e já se encontrava em vigor no exercício de 2017. O aludido normativo define as diretrizes e os critérios para o estabelecimento das Parcerias, abrangendo todas as etapas que envolvem o processo, desde a definição da lista de produtos estratégicos para a apresentação de propostas até o monitoramento e a avaliação das PDP.
11.	Cabe à Secretaria de Ciência, Tecnologia e Insumos Estratégicos do Ministério da Saúde (Sctie/MS) , de acordo com a Portaria 1.419, de 8/6/2017, que aprovou os Regimentos Internos e o Quadro Demonstrativo de Cargos em Comissão e das Funções de Confiança das Unidades Integrantes do Ministério da Saúde, a ampliação da produção nacional de produtos estratégicos para o SUS, resultantes das Parcerias para o Desenvolvimento Produtivo (PDP) .
12.	Outros órgãos e entidades participam das etapas de aprovação, execução e monitoramento das PDP por meio das Comissões Técnicas de Avaliação (CTA) e do Comitê Deliberativo (CD) . A CTA é composta por membros do Ministério da Saúde, dentre os quais um é da Sctie, que a coordena; do Ministério da Economia; do Ministério da Ciência, Tecnologia, Inovações e Comunicação; do Banco Nacional de Desenvolvimento Econômico e Social (BNDES) ; da Financiadora de Estudos e Projetos (Finep) ; e da Agência Nacional de Vigilância Sanitária (Anvisa) . Já o Comitê Deliberativo é composto por membros do Ministério da Saúde, do Ministério da Economia e do Ministério da Ciência, Tecnologia, Inovações e Comunicações.
13.	A Portaria GM/MS 2.531/2014 organiza o estabelecimento de PDP em quatro fases distintas:
	a) Proposta de projeto de PDP: trata-se da fase de submissão e análise da viabilidade da proposta apresentada pelo laboratório público e, em caso de aprovação, celebração do termo de compromisso entre o Ministério da Saúde e a instituição pública;
	b) Projeto de PDP: referente ao início da fase de implementação da proposta de projeto de PDP aprovada e do termo de compromisso;
 	c) PDP: nesta fase dá-se o início da execução do desenvolvimento do produto, transferência e absorção de tecnologia de forma efetiva e celebração do contrato de aquisição do produto estratégico entre o Ministério da Saúde e a instituição pública; e
	d) Internalização de tecnologia: consiste na fase de conclusão do desenvolvimento, transferência e absorção da tecnologia objeto da PDP em condições de produção do produto no país e portabilidade tecnológica por parte da instituição pública.
14.	A mesma norma, em seu art. 14, dispõe sobre as diretrizes para elaboração da proposta de projeto de PDP, das quais se destacam:
Art. 14. A elaboração de proposta de projeto de PDP observará as seguintes diretrizes:
I - Quanto aos sujeitos participantes, serão indicadas de forma pormenorizada:
a) a instituição pública responsável pela absorção da tecnologia e fabricação do produto ao final da fase de internalização de tecnologia da PDP;
b) a entidade privada detentora ou desenvolvedora da tecnologia do produto, que será responsável pela transferência da tecnologia à instituição pública;
c) a instituição pública ou entidade privada desenvolvedora nacional e produtora local do insumo farmacêutico ativo (IFA) ou componente tecnológico crítico; e
d) a motivação para a escolha das entidades privadas participantes da PDP pelas instituições públicas;
II - Quanto ao objeto, será informado:
 (...) 
c) o prazo de vigência da PDP e o cronograma de sua implementação, observadas as disposições desta Portaria;
 (...) 
IV - Quanto aos cronogramas do projeto executivo:
a) o prazo de vigência da PDP será proposto de acordo com a complexidade tecnológica para a internalização da tecnologia no País, respeitado o limite máximo de 10 (dez) anos;
 (...) 
c) o cronograma apresentado para as fases de estabelecimento de PDP deve ser detalhado, contendo cronogramas físico e financeiro compatíveis com a evolução das atividades e com a necessidade dos recursos, atendendo-se, no mínimo, aos itens apontados no modelo de projeto executivo; e
d) identificação do início de cada uma das fases do processo de estabelecimento da PDP e respectivas atividades; 
 (...) 
VII - quanto ao processo de produção:
a) o projeto deve proporcionar o desenvolvimento do CEIS e apresentar as condições para tornar a instituição pública apta a produzir o produto objeto da PDP; 
 (...) 
VIII - quanto à proposta de preço de venda e estimativa da capacidade de oferta:
a) serão apresentadas propostas com os valores unitários anuais em termos nominais e a capacidade de oferta anual do produto para o período do projeto;
b) os preços propostos serão compatíveis com os praticados pelo SUS e, quando necessário, aos preços de mercados internacionais dos países contemplados pela Câmara de Regulação do Mercado de Medicamentos (CMED) , considerando os princípios da economicidade e da vantajosidade;
c) serão apresentados preços em escala decrescente dos valores, em bases reais, que serão consideradas em função da variação do Índice Nacional de Preços ao Consumidor Amplo (IPCA) ou índices setoriais de preços e, no que couber, a taxa de variação cambial, respeitando a regulação da CMED;
d) para a proposta de preços e estimativa da capacidade de oferta, serão utilizadas como fonte de dados:
1. os preços médios praticados pela Administração Pública e registrados nos bancos de dados oficiais, quais sejam o Banco de Preço em Saúde (BPS) e o Sistema Integrado de Administração de Serviços Gerais (SIASG) ;
2. o preço praticado na última aquisição do produto pelo Ministério da Saúde, conforme extratos publicados no Diário Oficial da União (DOU) , no caso de ser produto de aquisição centralizada;
3. o valor de repasse estabelecido em portaria específica do Ministério da Saúde ou os valores unitários definidos na Tabela de Procedimentos, Medicamentos, Órteses, Próteses e Materiais Especiais do SUS, utilizando-se, como referência, o período de 1 (um) ano anterior à apresentação da proposta de projeto de PDP no caso de produtos de aquisição não centralizada;
4. as atas de registros de preços do sítio eletrônico do Portal de Compras do Governo Federal e os sistemas nacionais de informações de saúde do SUS, para os demais produtos de aquisição não centralizada;
5. os preços médios praticados no mercado e registrados nos bancos de dados oficiais nacionais e internacionais e utilizados pela Administração Pública, tais como o Sistema de Acompanhamento de Mercado de Medicamentos (SAMMED) da CMED, o Sistema de Apoio à Elaboração de Projetos de Investimentos em Saúde (SOMASUS) do Ministério da Saúde, o Fundo Rotatório da Organização Pan-Americana da Saúde (OPAS) e o Fundo Global de Luta contra AIDS, Tuberculose e Malária;
6. os preços definidos pela CMED, de acordo com a legislação vigente; e
7. os preços médios praticados no mercado internacional de países contemplados pela CMED para definição de preços de entrada de novos produtos, quando se tratar de produtos inovadores; e
e) para produtos com prazo de expiração de patente a ocorrer durante as fases do projeto executivo, será apresentado estudo com as projeções de redução de preços compatíveis com o novo patamar de mercado. (Grifos não existentes no original) 
15.	O solicitante requer que a fiscalização se atente aos contratos de PDP aprovados em 2017. Não ficou claro, a partir da solicitação realizada, se a fiscalização deve se ater às PDP cujos Termos de Compromisso (TC) foram assinados em 2017, ou àquelas que já iniciaram a Fase III, nas quais já existem contratos firmados para disponibilização dos produtos ao Ministério da Saúde e, consequentemente, possíveis pagamentos.
16.	Tendo em vista que o solicitante levanta possíveis irregularidades na aprovação de PDP com valores superiores ao mercado e a avaliação da proposta do preço de venda se dá quando da avaliação do projeto de PDP e antes, portanto, da fase III, considera-se que o escopo da fiscalização requerida deva abranger as PDP cujos Termos de Compromisso (TC) foram assinados em 2017, independentemente da fase em que se encontram.
17.	 O Ministério da Saúde mantém em sua página eletrônica uma série de informações e documentos relacionados às Parcerias para o Desenvolvimento Produtivo (https://www.gov.br/saude/pt-br/composicao/sctie/cgcis/instrumentos-estrategicos/parcerias-para-o-desenvolvimento-produtivo-pdp-1) .
18.	A partir da documentação ali obtida, observa-se, segundo o Informe Técnico 2/2017 (peça 10, p. 1-5) , que foram recebidas, no ano de 2017, 83 novas propostas de PDP, dentre as quais 65 eram de medicamentos sintéticos, 14 de medicamentos biológicos, uma de hemoderivados e três de produtos para saúde (testes diagnósticos) . Tais propostas continham 33 novos medicamentos, sendo a maioria de oncológicos, antivirais para tratamento de hepatite C e antirretrovirais, mas algumas propostas eram para produção de medicamentos usados no tratamento de doenças raras, como Gaucher, Farber e Esclerose Múltipla, e negligenciadas, como hanseníase. 
19.	O resultado preliminar da avaliação das propostas de medicamentos ocorreu em 14/12/2017, por meio do Informe Técnico 8/2017 (peça 10, p. 6-10) , tendo sido aberto prazo para interposição de recursos. O resultado dos recursos interpostos se deu mediante o Informe Técnico 4/2018 (peça 10, p. 11-12) e a divulgação do resultado definitivo da avaliação das propostas se deu por meio do Informe Técnico 5/2018 (peça 10, p. 13-19) e pela publicação da Portaria 731, de 26/3/2018 (peça 12) .
20.	Houve ainda uma posterior modificação no resultado definitivo por conta de alguns recursos reavaliados, conforme apontado no Informe Técnico 9/2018 (peça 10, p. 23-24) e publicado por meio da Portaria 3828/2018, em 28/12/2018 (peça 13) . 
21.	No que tange às propostas de projeto de PDP de produtos para a saúde, o resultado preliminar da avaliação ocorreu em 23/5/2018, mediante o Informe Técnico 6/2018 (peça 10, p. 20-21) , e o resultado definitivo dos recursos e da avaliação se deu mediante o Informe Técnico 8/2018, de 1º/11/2018 (peça 10, p. 22) .
22.	A página eletrônica do Ministério da Saúde mantém uma série de quadros que resumem a situação de cada processo de PDP por fases (peça 14) . Da mesma forma, também são apresentados quadros segundo o estado de vigência, suspensão ou extinção das PDP (peça 15) e, por fim, para aquelas PDP que já iniciaram a fase III, são apresentados quadros que resumem os dados econômicos alusivos às compras realizadas (peça 16) .
23.	A partir das informações coletadas acima, foi possível elaborar a tabela abaixo com as informações das 20 PDP aprovadas pelo MS em 2017:
	Ano de Submissão/
TC
	Produto/
Apresentação
	Instituição Pública
	Parceiro Privado
	Entidade Privada - IFA
	Fase
	Situação

	2017
	Daclatasvir
 (Comprimido revestido -
 (30mg, 60mg; 90mg) 
	LFM
	Cristália Produtos Químicos Farmacêuticos Ltda. (nacional) 
	Cristália Produtos Químicos Farmacêuticos Ltda.
	I
	Vigente

	2017
	Micofenolato de Sódio
 (Comprimido revestido - 180mg; 360mg) 
	Bahiafarma
	Cristália Produtos Químicos Farmacêuticos Ltda. (nacional) 
	Globe Química S/A
	I
	Vigente

	2017
	Oseltamivir
 (Cápsula - 30mg, 45mg, 75mg) 
	LAPEFE
	Cristália Produtos Químicos Farmacêuticos Ltda. (nacional) 
	Globe Química S/A
	I
	Vigente

	2017
	Tocilizumabe
 (Solução injetável - frasco com 4mL - 20mg/mL) 
	Bio-Manguinhos
	Bionovis S/A (nacional) 
	Bionovis S/A (nacional) 
	I
	Vigente

	2017
	Teste rápido de imunoglobulina G (IgG) e imunoglobulina M (IgM) para dengue, Zika e Chikungunya
	Bahiafarma
	Genbody Inc.
	-
	I
	Vigente

	TC 3/2017
	Adalimumabe
 (Solução injetável - 40mg/0,8mL) 
	Bio-Manguinhos
	Bionovis S/A (nacional) 
	Bionovis S/A (nacional) 
	II
	Vigente

	TC 13/2017
	Adalimumabe
 (Solução injetável - 40mg/0,8mL) 
	Butantan
	-
	-
	II
	Suspensa

	TC 7/2017
	Adalimumabe
 (Solução injetável - 40mg/0,8mL) 
	TECPAR
	-
	-
	II
	Suspensa

	TC 4/2017
	Bevacizumabe
 (Solução Injetável - 25mg/mL) 
	Bio-Manguinhos
	Bionovis S/A (nacional) 
	Bionovis S/A (nacional) 
	II
	Suspensa

	TC 8/2017
	Bevacizumabe
 (Solução Injetável - 25mg/mL) 
	TECPAR
	-
	-
	II
	Suspensa

	TC 9/2017
	Etanercepte
 (Solução injetável - 25mg; 50 mg) 
	TECPAR
	-
	-
	II
	Suspensa

	TC 10/2017
	Infliximabe
 (Pó para solução injetável - frasco com 10mL - 100mg) 
	TECPAR
	-
	-
	II
	Suspensa

	TC 2/2017
	Insulina
 (NPH e Regular) - (Solução injetável 100 UI/mL) 
	FUNED
	Biomm S.A (nacional) 
	Biomm S.A (nacional) 
	II
	Suspensa

	TC 11/2017
	Rituximabe
 (Solução injetável - frasco com 10 mL e 50mL - 10mg/mL) 
	TECPAR
	-
	-
	II
	Suspensa

	TC 14/2017
	Trastuzumabe
 (Pó para solução injetável - 150mg; 440mg) 
	Butantan
	-
	-
	II
	Suspensa

	TC 5/2017
	Etanercepte
 (Solução injetável - 25mg/0,5mL; 50 mg/mL) 
	Bio-Manguinhos
	Bionovis S/A (nacional) 
	Bionovis S/A (nacional) 
	III
	Vigente

	TC 1/2017
	Insulina
 (NPH e Regular) - (Suspensão injetável 100 UI/mL) 
	Bahiafarma
	INDAR, PrJSC (Internacional) 
	-
	III
	Suspensa

	TC 16/2017
	Somatropina
 (Pó para solução injetável - 4 UI, 12 UI) 
	Bio-Manguinhos
	Cristália Produtos Químicos Farmacêuticos Ltda. (nacional) 
	Cristália Produtos Químicos Farmacêuticos Ltda. (nacional) 
	III
	Vigente

	TC 6/2017 
	Trastuzumabe
 (Pó para solução injetável - 150mg; 440mg) 
	Bio-Manguinhos
	Bionovis S/A (nacional) 
	Bionovis S/A (nacional) 
	III
	Vigente

	TC 12/2017
	Trastuzumabe
 (Pó para solução injetável - 150mg) 
	TECPAR
	Axis Biotec (nacional) 
F.Hoffmann-La Roche
 (internacional) 
	-
	III
	Suspensa

24.	É importante ressaltar que, em consulta aos sistemas informatizados do Tribunal, foram encontrados os seguintes processos que tratam do assunto objeto dessa solicitação: 
I.	TC Processo 011.777/2014-1 (Solicitação do Congresso Nacional) 
24.1	Cuidam os autos de Solicitação do Congresso Nacional encaminhada pelo Senador Pedro Simon, no qual requeria do TCU a realização de auditoria junto ao Ministério da Saúde, relativa a contratos firmados em dezembro de 2013, entre a Fundação para o Remédio Popular (Furp) e as empresas Medtronic e Scitech para fornecimento de marcapassos e stents ao Sistema Único de Saúde - SUS. 
24.2	O TCU emitiu o Acórdão 1937/2014-TCU-Plenário, de relatoria do Ministro Benjamin Zymler, no qual conhece da solicitação e manda informar ao solicitante que já se encontrava em curso neste Tribunal a Fiscalização 302/2014 (TC Processo 011.547/2014-6) , cujo objeto era a análise da regularidade das Parcerias para o Desenvolvimento Produtivo na área da Saúde (PDP) , a qual passaria a abranger também, em seu escopo, as parcerias firmadas pela Fundação para o Remédio Popular (Furp) com a Meditronic Comercial Ltda. e com a Scitech Produtos Médicos Ltda. para transferência de tecnologia de produção de marcapassos e stents.
II.	TC Processo 011.547/2014-6 (Relatório de Auditoria) 
24.3	A aludida auditoria foi realizada no Ministério da Saúde, particularmente na Secretaria de Ciência, Tecnologia e Insumos Estratégicos do Ministério da Saúde (Sctie/MS) , no período compreendido de 5/5 a 30/9/2014, com o objetivo de avaliar a regularidade das PDP firmadas pelo Ministério.
24.4	A fim de avaliar em que medida os recursos públicos estavam sendo aplicados de acordo com a legislação pertinente, formularam-se as seguintes questões de auditoria:
	a) Os normativos infralegais de regência e os instrumentos jurídicos de formalização/controle das PDP apresentam as cláusulas que garantam o adequado funcionamento, segurança jurídica e eventual responsabilização necessárias ao processo?
	b) Como se dá a priorização/indução por parte do Ministério da Saúde (MS) para a formalização das PDP?
	c) A escolha do parceiro privado pelo Laboratório Farmacêutico Oficial (LFO) segue critérios transparentes e objetivos e respeita os princípios da livre concorrência e da isonomia?
	d) A análise, a aprovação e o acompanhamento das PDP apresentam aderência aos normativos?
	e) As PDP têm alcançado os objetivos para os quais foram criadas? A transferência de tecnologia efetivamente ocorre?
	f) A redução do preço pago por medicamentos e aparelhos pelo MS efetivamente ocorre e é significativa e mais atrativa do que os valores de mercado?
	g) As PDP firmadas com a Medtronic e Scitech, para transferência de tecnologia de marcapassos e stents coronarianos e arteriais, respectivamente, observam os requisitos técnicos necessários para atender à população que fará uso desses equipamentos? Os projetos executivos preveem a transferência das patentes e dos desenhos industriais do microcircuito ou do núcleo do marcapasso?
	h) Os projetos executivos contemplam questões relativas à prestação de serviços aos usuários dos marcapassos e stents, a exemplo de assistência técnica, assessoria durante o implante e treinamento de médicos e técnicos?
24.5	Considerando que havia um conjunto de 104 PDP iniciadas entre 2009 e 2013, selecionou-se, para fins de fiscalização, uma amostra de 11 processos. 
24.6	A aludida fiscalização foi julgada por meio do Acórdão 1730/2017-TCU-Plenário, de relatoria do Ministro Benjamin Zymler, em sessão reservada de 9/8/2017, que assim dispôs:
9.1. determinar ao Ministério da Saúde, com fulcro nos arts. 43, I, da Lei nº 8.443/1992 e 250, II, do Regimento Interno do TCU, que, no prazo de 60 dias:
9.1.1. informe se existe alguma Parceria de Desenvolvimento Público - PDP em andamento ou concluída, tendo como participante o laboratório Labogen S/A Química Fina e Biotecnologia, em especial se o referido laboratório ainda participa da PDP relativa à produção do Citrato de Sildenafila;
9.1.2. inclua, entre os critérios para aprovação da PDP, a verificação de que a escolha da entidade particular pelo laboratório público observou os princípios constitucionais do art. 37 da Constituição Federal de 1988, em particular os da publicidade, legalidade e moralidade, como também os princípios e as normas insculpidos nos arts. 3º, 4º, 26 e 41 da Lei 8.666/1993;
9.1.3. oriente os laboratórios públicos sobre a necessidade de realizar um processo seletivo ou de pré-qualificação do parceiro privado, justificando adequadamente quando a sua realização for inviável; e
9.1.4. informe ao Tribunal a situação atual das Parcerias relativas ao Micofenolato de Sódio proposta pelo laboratório LQFEX e ao Mesilato de Imatinibe, tendo como interveniente o laboratório IVB, diante das informações divergentes, publicadas no portal da saúde, de que elas não foram aprovadas e de que estariam em andamento já na fase III; 
9.2. recomendar ao Ministério da Saúde, com fundamento no art. 250, III, do Regimento Interno do TCU, que:
9.2.1. nos casos em que for aplicada a exceção prevista no art. 14, §2º, da Portaria 2.531/2014, exija dos proponentes justificativa técnica a respeito da impossibilidade de apresentação dos documentos comprobatórios indicados no § 1º desse artigo;
9.2.2. avalie as cláusulas constantes dos contratos celebrados pelo laboratório público e pelo parceiro privado transferidor da tecnologia, de forma a identificar incompatibilidades com os normativos de regência, o termo de compromisso ou a política das PDP, com vistas a minimizar os riscos que venham a prejudicar ou inviabilizar o andamento dos projetos;
9.2.3. avalie a possibilidade de dar publicidade a todas as notas técnicas e pareceres emitidos, aos termos de compromisso e aos contratos celebrados referentes às parcerias aprovadas, bem como informe no seu site na internet todas as compras de produtos e medicamentos realizadas no âmbito das PDP, indicando os preços praticados e as quantidades adquiridas, para que haja um efetivo controle social do programa; e
9.2.4. quando alterar ou atualizar os modelos de projeto executivo e de relatório de acompanhamento atualmente disponíveis na internet, o faça por meio de Portaria, visando conferir publicidade a esses atos;
 (...) 
9.7. enviar cópia do inteiro teor deste acórdão, bem como do relatório e do voto que o fundamentaram, ao Senado Federal, em atendimento à Solicitação do Congresso Nacional que originou o TC Processo 011.777/2014-1 e ao estabelecido no item 9.2.2. do Acórdão 1937/2014-TCU-Plenário;
9.8. juntar cópia deste acórdão, bem como do relatório e do voto que o fundamentaram, ao TC Processo 011.777/2014-1;
9.9. arquivar o TC Processo 011.777/2014-1, com fulcro no art. 169, V, do Regimento Interno do TCU, tendo em vista que ele atingiu os objetivos para os quais foi autuado;
 (...) 
9.11. determinar que a SecexSaúde autue processo de acompanhamento das Parcerias para o Desenvolvimento Produtivo (PDP) firmadas no âmbito do Ministério da Saúde, conferindo especial atenção ao cumprimento das determinações contidas neste acórdão e ao efetivo saneamento das falhas apontadas pela equipe que realizou a presente auditoria. 
24.7	Verifica-se que o item 9.11 do Acórdão 1730/2017-TCU-Plenário determinou a esta unidade técnica que autuasse processo de acompanhamento das PDP firmadas no âmbito do Ministério da Saúde, conferindo especial atenção ao cumprimento das determinações contidas no acórdão e ao efetivo saneamento das falhas apontadas pela equipe que realizou a auditoria. 
24.8	Em atendimento ao comando supra, em outubro de 2018, foi autuado o TC Processo 034.653/2018-0, do tipo Relatório de Acompanhamento (Racom) , que, como visto, possui um escopo bem mais abrangente do que o simples monitoramento das determinações e recomendações expedidas.
24.9.	O TCU iniciou os trabalhos de planejamento do Racom ainda em 2018. No entanto, tendo em vista a mudança na gestão federal ocorrida em 2019, o trabalho foi momentaneamente interrompido e foi iniciada uma série de reuniões entre a SecexSaúde e diversos setores do Ministério da Saúde visando o alinhamento das expectativas do controle não apenas para esse, mas também para outros trabalhos em aberto no TCU.
24.10	A retomada dos trabalhos foi, no entanto, obstaculizada pelo início da pandemia da Covid-19, que direcionou todos os esforços da subunidade técnica para o acompanhamento das medidas governamentais voltadas ao enfrentamento da pandemia, bem como para a instrução de processos relacionados. Dessa forma, o Racom ainda se encontra em aberto, com previsão de reinício dos trabalhos em 2022. 
III.	TC Processo 018.120/2018-0 (Representação) 
24.11	A aludida representação, formulada pela Secretaria de Controle Externo da Saúde, tratou de possíveis irregularidades na aquisição do medicamento Trastuzumabe pelo Ministério da Saúde, para utilização no SUS, por meio de PDP firmada com o Instituto de Tecnologia do Paraná - Tecpar. Este foi o processo do TCU citado na SCN.
24.12	Solicitada a documentação pertinente a essa PDP e realizada a análise das informações prestadas, entendeu a Unidade Técnica que havia evidências sobre as seguintes irregularidades:
	a) celebração de PDP entre o Ministério da Saúde e o Tecpar, relacionada ao medicamento Trastuzumabe, sem a observância dos requisitos de análise e aprovação pela Comissão Técnica de Avaliação e pelo Comitê Deliberativo, em oposição ao disposto na Portaria GM/MS 2.531, de 12 de novembro de 2014;
	b) celebração de PDP entre o Ministério da Saúde e o Tecpar relacionada ao medicamento Trastuzumabe com valor consideravelmente maior que o praticado pelo mercado ou ao que foi acordado com o Instituto Butantan para outra PDP do mesmo medicamento;
	c) utilização do instituto da "redistribuição", no âmbito da Portaria MS/GM 1.992, de 3 de agosto de 2017, para aquisição do medicamento Trastuzumabe via PDP, sem que houvesse previsão legal para tanto; e
	d) contratação para aquisição do medicamento Trastuzumabe junto ao Tecpar por preço incompatível com o praticado pelo mercado, em afronta ao previsto no inciso XXXIV, do art. 24, da Lei 8.666/1993.
24.13.	Tendo em vista a urgência do caso, fundada no potencial prejuízo aos cofres federais, entendeu-se necessária a concessão da medida cautelar prevista no art. 276, § 2º, do Regimento Interno/TCU, para determinar ao Ministério da Saúde que suspendesse a PDP firmada com o Tecpar, bem como a execução dos contratos que dela tenham derivado.
24.14.	Assim, após realizadas as oitivas do MS e do Tecpar, o TCU prolatou o Acórdão 2300/2018-TCU-Plenário, relatado pelo Ministro Aroldo Cedraz, nos seguintes termos:
9.1. conhecer da presente representação, uma vez atendidos os pressupostos de admissibilidade dispostos no art. 237, inciso VI, do Regimento Interno do TCU e no art. 106 da Resolução TCU 259/2014; 
9.2. uma vez presentes a fumaça do bom direito e o perigo da demora, determinar, cautelarmente, nos termos do art. 276, caput, do Regimento Interno/TCU, ao Ministério da Saúde que: 
9.2.1. adote todas as medidas necessárias, com a urgência que o caso requer, para evitar o desabastecimento do medicamento; 
9.2.2. até ulterior decisão deste Tribunal, suspenda a execução da Parceria para o Desenvolvimento Produtivo firmada com o Instituto de Tecnologia do Paraná (Tecpar) , por meio do Termo de Compromisso 12/2017, para a produção e fornecimento ao SUS do medicamento trastuzumabe, abstendo-se de realizar novos contratos ou aditivos no âmbito do acordo, ou efetivar aquisições por preço acima do de mercado; 
9.2.3. retenha 27,39% de todas as despesas, pagas ou a pagar, em razão das parcelas já adimplidas ou a adimplir pela contratada, no âmbito do Contrato 61/2018, a título de excedente ao preço de mercado do medicamento; 
9.3. em caráter excepcional, autorizar o Ministério da Saúde a adquirir, no âmbito da parceria ora suspensa conforme determinado no item 9.2.1 deste acórdão, 161.668 frascos-ampola do trastuzumabe 150mg junto ao Instituto de Tecnologia do Paraná, em complementação ao quantitativo adquirido por meio do Contrato 61/2018, quantidade que a Sctie/MS informa ser necessário para o contínuo e regular abastecimento da rede, no curto prazo, nos termos mencionados na Nota Técnica 327/2018-CGCEAF/DAF/SCTIE/MS, adotando como preço máximo de referência, o valor da última aquisição realizada pelo Ministério da Saúde (R$ 938,94) , devendo iniciar, de imediato, os procedimentos para a aquisição do referido fármaco para o período subsequente à aquisição ora autorizada;
24.15	Insatisfeito com a decisão, o Instituto de Tecnologia do Paraná (Tecpar) interpôs agravo com o objetivo de "revogar a concessão da medida cautelar que suspendeu a execução da PDP firmada com o Tecpar, além de liberar, imediatamente, os 27,39% relativos a tecnologia, por ser a medida consentânea com o interesse público e com as políticas voltadas para a área da saúde".
24.16	Ato contínuo, por meio do Acórdão 2919/2018-TCU-Plenário, relatado pelo Ministro Aroldo Cedraz, o TCU conheceu do Agravo interposto, contudo, negou-lhe provimento, mantendo a cautelar previamente concedida e todos os termos do Acórdão 2300/2018-TCU-Plenário. O mérito das questões tratadas no processo, no entanto, ainda não foi julgado pelo TCU.
IV.	TC Processo 003.190/2019-6 (Representação) 
24.17	A aludida representação, formulada pelo Ministério Público junto ao Tribunal de Contas da União (MPTCU) , tratou de possíveis irregularidades nas Parcerias para o Desenvolvimento Produtivo (PDP) firmadas  pelo Instituto de Tecnologia em Fármacos da Fundação Oswaldo Cruz (Farmanguinhos/Fiocruz) e pela Fundação Baiana de Pesquisa Científica e Desenvolvimento Tecnológico, Fornecimento e Distribuição de Medicamentos (Bahiafarma) com o laboratório ucraniano Indar S.A para transferência de tecnologia e fornecimento de Insulina Humana Recombinante (NPH) .
24.18	Com respaldo em instrumento de cooperação técnica firmado entre os governos do Brasil e da Ucrânia, foi assinado, em 26/3/2006, Acordo de Cooperação Técnica entre a Fundação Oswaldo Cruz (Fiocruz) , por meio do Instituto de Tecnologia em Fármacos (Farmanguinhos) , e o laboratório ucraniano Indar S.A, tendo por objeto a transferência de tecnologia do Insumo Farmacêutico Ativo (IFA) da insulina e dos medicamentos Insulina Humana Recombinante de ação prolongada (NPH) e Regular.
24.19	Com o advento da Portaria GM/MS 2.531/2014, marco regulatório que estabeleceu a obrigatoriedade de adequação daquele acordo ao regramento das PDP, teria sido firmado entre Farmanguinhos e Indar o Termo de Compromisso 10/2013, dando prosseguimento à relação de cooperação técnico-científica iniciada em 2006.
24.20	A Bahiafarma, por sua vez, assinou no ano de 2017, no âmbito da política de PDP, o Termo de Compromisso 1/2017 com o laboratório Indar para produção e fornecimento de insulina humana recombinante ao Ministério da Saúde.
24.21	Entre os indícios irregularidade apontados na representação estão: ausência de testes pré-clínicos e clínicos; insuficiência da capacidade de produção da unidade fabril do Indar, que não teria capacidade para atender à demanda do contrato e sequer para abastecer o mercado interno ucraniano; inexperiência da equipe ucraniana para viabilizar a transferência de tecnologia; possíveis problemas com patentes relacionadas às cepas da bactéria utilizadas na produção de insulina; insuficiência de dados que garantam a segurança do uso do medicamento; utilização de insulina não esterilizada de origem chinesa.
24.22	A aludida representação ainda não foi instruída no mérito, encontrando-se  em fase de saneamento com a realização de diligências. 
25.	Do exposto, considerando que o TC Processo 034.653/2018-0, que tem por finalidade acompanhar as Parcerias para o Desenvolvimento Produtivo (PDP) firmadas no âmbito do Ministério da Saúde, conforme determinado no item 9.11 do Acórdão 1730/2017-TCU-Plenário, ainda se encontra em aberto, entende-se que não há óbices para que a fiscalização das PDP de 2017, conforme solicitado nessa SCN, seja incluída no escopo do acompanhamento.
26.	Tal inclusão é oportuna, inclusive, porque o acompanhamento também tem por finalidade verificar o cumprimento das determinações e recomendações proferidas no âmbito do Acórdão 1730/2017-TCU-Plenário e, para grande parte dessas deliberações, tal verificação só seria possível com a análise de PDP celebradas a partir de 2017.
27.	Dessa forma, propõe-se informar ao solicitante que já se encontrava em curso neste Tribunal a Fiscalização 398/2018 (TC Processo 034.653/2018-0) , que tem por objeto acompanhar as Parcerias para o Desenvolvimento Produtivo (PDP) firmadas no âmbito do Ministério da Saúde, na qual propõe-se seja abrangida também, em seu escopo, as parcerias firmadas no exercício de 2017; e tão logo a aludida fiscalização seja apreciada pelo Tribunal, dar-se-á notícia quanto ao seu resultado ou outras informações adequadas ao caso, devendo-se aguardar a manifestação do Tribunal naquele processo para que seja possível o atendimento integral desta solicitação.
28.	 O art. 13 da Resolução-TCU 215/2008, que trata dos processos de SCN, dispõe que:
Art. 13. Caso o objeto envolva processos em tramitação no Tribunal de responsabilidade de relatores diferentes, o relator do processo de solicitação do Congresso Nacional, por proposta de unidade técnica, deve informar esse fato aos demais e requisitar cópia das peças processuais necessárias ao atendimento do pedido, para serem juntadas ao processo de solicitação.
Parágrafo Único. Ao submeterem os processos conexos ao Plenário para julgamento do mérito, os respectivos relatores devem propor o encaminhamento ao relator do processo de solicitação do Congresso Nacional de cópia do acórdão proferido, do relatório e do voto que o fundamentaram e das peças processuais consideradas necessárias ao atendimento da solicitação do Congresso Nacional.
29.	Considerando que o relator do TC Processo 034.653/2018-0 é o Exmo. Ministro Benjamin Zymler, será proposto que lhe seja dado conhecimento da autuação da presente Solicitação do Congresso Nacional (SCN) e que para pleno atendimento do pedido será necessário concluir e remeter ao solicitante a cópia do acórdão, do relatório e do voto que vierem a ser proferidos no âmbito do TC Processo 034.653/2018-0 (Racom) .
30.	Também deve ser informado ao solicitante que o processo de representação (TC Processo 018.120/2018-0) está tratando da aquisição do medicamento Trastuzumabe pelo Ministério da Saúde, para utilização no SUS, por meio da PDP firmada com o Instituto de Tecnologia do Paraná - Tecpar (TC 12/2017) ; e tão logo a aludida representação seja apreciada pelo Tribunal, dar-se-á notícia quanto ao seu resultado ou outras informações adequadas ao caso, devendo-se aguardar a manifestação do Tribunal naquele processo para que seja possível o atendimento integral desta solicitação.
31.	Adicionalmente, o processo de representação (TC Processo 003.190/2019-6) está tratando do fornecimento de insulina humana recombinante ao Ministério da Saúde, para utilização no SUS, por meio das PDP firmadas com o Instituto de Tecnologia em Fármacos da Fundação Oswaldo Cruz (Farmanguinhos/Fiocruz) (TC 10/2013) e com a Fundação Baiana de Pesquisa Científica e Desenvolvimento Tecnológico, Fornecimento e Distribuição de Medicamentos (Bahiafarma) (TC 1/2017) ; e tão logo a aludida representação seja apreciada pelo Tribunal, dar-se-á notícia quanto ao seu resultado ou outras informações adequadas ao caso, devendo-se aguardar a manifestação do Tribunal naquele processo para que seja possível o atendimento integral desta solicitação.
32.	De igual forma, considerando que o relator do TC Processo 018.120/2018-0 é o Exmo. Ministro Aroldo Cedraz e relator do TC Processo 003.190/2019-6 é o Exmo. Ministro Benjamin Zymler, será proposto que lhes seja dado conhecimento da autuação da presente Solicitação do Congresso Nacional (SCN) e que para pleno atendimento do pedido será necessário concluir e remeter ao solicitante a cópia do acórdão, do relatório e do voto que vierem a ser proferidos no âmbito dos aludidos processos de representação.
33.	Por óbvio que dado que a PDP firmada com o Tecpar (TC 12/2017) para aquisição do medicamento Trastuzumabe já é objeto do TC Processo 018.120/2018-0 e a PDP firmada com a Bahiafarma (TC 1/2017) para aquisição de insulina humana recombinante já é objeto do TC Processo 003.190/2019-6, as aludidas parcerias não deverão compor o escopo do acompanhamento que será realizado.
34.	Para fins de estimativa do atendimento integral do pedido da fiscalização, são necessárias algumas considerações:
	a) a auditoria para avaliar a regularidade das Parcerias para o Desenvolvimento Produtivo (PDP) firmadas pelo MS entre 2009 e 2013 (TC Processo 011.547/20141-6) , avaliou um total de 17 PDP e levou quatro meses para concluir os trabalhos;
	b) no âmbito do processo de acompanhamento (TC Processo 034.653/2018-0) espera-se fiscalizar a maior parte das 20 PDP celebradas em 2017, podendo ainda ser selecionada alguma PDP firmada em anos posteriores;
	c) além do acompanhamento das PDP selecionadas, também faz parte do escopo do TC Processo 034.653/2018-0, o monitoramento das determinações e recomendações expedidas no âmbito do Acórdão 1730/2017-TCU-Plenário;
	d) a autuação do processo de SCN se deu em 9/11/2021 e, nos termos do art. 15, inciso II da Resolução - TCU 215/2008, o TCU deve atender integralmente à SCN em até 180 dias, quando se tratar de solicitação de fiscalização, contados da data de autuação do processo, o que daria pouco mais de três meses para concluir a fiscalização e encaminhar as informações ao solicitante, tempo este que pode se mostrar insuficiente;
	e) o art. 15, §2º da Resolução - TCU 215/2008 permite, no entanto, que o prazo de 180 possa ser prorrogado, por até metade do inicialmente fixado, desde que justificado. 
35.	Feitas essas considerações, e ainda o fato de que desde a autuação do processo houve o período de recesso dos tribunais, propõe-se ao TCU que o prazo de 180 dias para atender a SCN, previsto no art. 15, II da Resolução - TCU 215/2008, seja prorrogado por mais 90 dias, nos termos do art. 15, §2º do mesmo normativo, a fim de permitir a conclusão da fiscalização de acompanhamento no âmbito do TC Processo 034.653/2018-0, sem prejuízo de comunicar ao solicitante sobre a aludida dilação, nos termos do art. 15, §3º da citada resolução.
CONCLUSÃO
36.	Inicialmente, registra-se que o art. 4º, inciso I, "b" da Resolução - TCU 215/2008 e o art. 232, inciso III do Regimento Interno do TCU conferem legitimidade ao Presidente da Comissão de Fiscalização Financeira e Controle da Câmara dos Deputados, para solicitar a realização de fiscalização ao Tribunal de Contas da União, razão pela qual o expediente encaminhado deve ser conhecido como Solicitação do Congresso Nacional.
37.	O objeto da solicitação, segundo o expediente encaminhado pela Comissão Parlamentar, seria a fiscalização dos contratos de Parceria de Desenvolvimento Produtivo (PDP) , aprovados pelo Ministério da Saúde em 2017, em especial para verificar se os gastos incorridos em tais contratos, para aquisição de medicamentos e insumos junto aos parceiros públicos e privados, poderiam estar gerando prejuízos aos cofres públicos mediante pagamento de valores superiores aos oferecidos pelo mercado.
38.	A partir de informações coletadas na página eletrônica do Ministério da Saúde (https://www.gov.br/saude/pt-br/composicao/sctie/cgcis/instrumentos-estrategicos/parcerias-para-o-desenvolvimento-produtivo-pdp-1) , foi possível identificar a existência de 20 PDP aprovadas pelo MS em 2017.
39.	Por determinação do Acórdão 1730/2017-TCU-Plenário, de relatoria do Ministro Benjamin Zymler, foi autuado o TC Processo 034.653/2018-0, do tipo Relatório de Acompanhamento (Racom) , ainda em aberto, que tem por finalidade acompanhar as Parcerias para o Desenvolvimento Produtivo (PDP) firmadas no âmbito do Ministério da Saúde, não há óbices para que a fiscalização das PDP de 2017, conforme solicitado nessa SCN, seja incluída no escopo do acompanhamento para fins de atendimento da solicitação.
40.	Dessa forma, propõe-se informar ao solicitante que já se encontrava em curso neste Tribunal a Fiscalização 398/2018 (TC Processo 034.653/2018-0) , que tem por objeto acompanhar as Parcerias para o Desenvolvimento Produtivo (PDP) firmadas no âmbito do Ministério da Saúde, a qual passaria a abranger também, em seu escopo, as parcerias firmadas no exercício de 2017; e tão logo a aludida fiscalização seja apreciada pelo Tribunal, dar-se-á notícia quanto ao seu resultado ou outras informações adequadas ao caso, devendo-se aguardar a manifestação do Tribunal naquele processo para que seja possível o atendimento integral desta solicitação.
41.	Considerando que o relator do TC Processo 034.653/2018-0 é o Exmo. Ministro Benjamin Zymler, será proposto que lhe seja dado conhecimento da autuação da presente Solicitação do Congresso Nacional (SCN) e que para pleno atendimento do pedido será necessário concluir e remeter ao solicitante a cópia do acórdão, do relatório e do voto que vierem a ser proferidos no âmbito do TC Processo 034.653/2018-0 (Racom) . Deve-se, ainda, estender, por força do art. 14, inciso III, da Resolução - TCU 215/2008, os atributos definidos no art. 5º daquela resolução ao mencionado processo, o que constará da proposta de encaminhamento.
42.	Também deve ser informado ao solicitante que tramita no TCU o processo de representação (TC Processo 018.120/2018-0) , que trata da aquisição do medicamento Trastuzumabe pelo Ministério da Saúde, para utilização no SUS, por meio da PDP firmada com o Instituto de Tecnologia do Paraná - Tecpar (TC 12/2017) ; e tão logo a aludida representação seja apreciada pelo Tribunal, dar-se-á notícia quanto ao seu resultado ou outras informações adequadas ao caso, devendo-se aguardar a manifestação do Tribunal naquele processo para que seja possível o atendimento integral desta solicitação.
43.	Adicionalmente, também tramita no TCU o processo de representação (TC Processo 003.190/2019-6) , que trata do fornecimento de insulina humana recombinante ao Ministério da Saúde, para utilização no SUS, por meio das PDP firmadas com o Instituto de Tecnologia em Fármacos da Fundação Oswaldo Cruz (Farmanguinhos/Fiocruz) (TC 10/2013) e com a Fundação Baiana de Pesquisa Científica e Desenvolvimento Tecnológico, Fornecimento e Distribuição de Medicamentos (Bahiafarma) (TC 1/2017) ; e tão logo a aludida representação seja apreciada pelo Tribunal, dar-se-á notícia quanto ao seu resultado ou outras informações adequadas ao caso, devendo-se aguardar a manifestação do Tribunal naquele processo para que seja possível o atendimento integral desta solicitação.
44.	Além disso, considerando que o relator do TC Processo 018.120/2018-0 é o Exmo. Ministro Aroldo Cedraz e o relator do TC Processo 003.190/2019-6 é o Exmo. Ministro Benjamin Zymler, será proposto que lhes seja dado conhecimento da autuação da presente Solicitação do Congresso Nacional (SCN) e que para pleno atendimento do pedido será necessário concluir e remeter ao solicitante a cópia do acórdão, do relatório e do voto que vierem a ser proferidos no âmbito do TC Processo 018.120/2018-0 (Repr) e do TC Processo 003.190/2019-6 (Repr) . Deve-se, ainda, estender, por força do art. 14, inciso III, da Resolução - TCU 215/2008, os atributos definidos no art. 5º daquela resolução aos mencionados processos, o que constará da proposta de encaminhamento.
45.	Por fim, será proposto que o prazo de 180 dias para atender a SCN, previsto no art. 15, II da Resolução - TCU 215/2008, seja prorrogado por mais 90 dias, nos termos do art. 15, §2º do mesmo normativo, a fim de permitir a conclusão do acompanhamento objeto do TC Processo 034.653/2018-0, sem prejuízo de comunicar ao solicitante sobre a aludida dilação, nos termos do art. 15, §3º.
PROPOSTA DE ENCAMINHAMENTO
46.	Ante todo o exposto, submete-se a presente solicitação do Congresso Nacional, formulada por intermédio do Ofício 399/2021/CFFC-P, de 5/11/2021, cuja autuação no TCU ocorreu em 9/11/2021, do Exmo. Sr. Deputado Aureo Ribeiro, Presidente da Comissão de Fiscalização Financeira e Controle da Câmara dos Deputados, com base na Proposta de Solicitação de Fiscalização (PFC) 42/2021, requerida pelo Deputado Federal Jorge Solla, propondo:
	a) conhecer da presente solicitação, por estarem preenchidos os requisitos de admissibilidade previstos nos artigos 38, inciso I, da Lei 8.443/1992; 232, inciso III, do Regimento Interno do TCU; e 4º, inciso I, alínea "b", da Resolução - TCU 215/2008; 
	b) informar ao solicitante que:
	b.1) já se encontra autuada no TCU a Fiscalização 398/2018 (TC Processo 034.653/2018-0) , que tem por objeto acompanhar as Parcerias para o Desenvolvimento Produtivo (PDP) firmadas no âmbito do Ministério da Saúde, a qual passaria a abranger também, em seu escopo, as parcerias firmadas no exercício de 2017; e tão logo a aludida fiscalização seja apreciada pelo Tribunal, dar-se-á notícia quanto ao seu resultado ou outras informações adequadas ao caso, devendo-se aguardar a manifestação do Tribunal naquele processo para que seja possível o atendimento integral desta solicitação; 
	b.2) tramita no TCU o processo de representação (TC Processo 018.120/2018-0) , que trata da aquisição do medicamento Trastuzumabe pelo Ministério da Saúde, para utilização no SUS, por meio da PDP firmada com o Instituto de Tecnologia do Paraná - Tecpar; e tão logo a aludida representação seja apreciada pelo Tribunal, dar-se-á notícia quanto ao seu resultado ou outras informações adequadas ao caso, devendo-se aguardar a manifestação do Tribunal naquele processo para que seja possível o atendimento integral desta solicitação; e
	b.3) tramita no TCU o processo de representação (TC Processo 003.190/2019-6) , que trata do fornecimento de insulina humana recombinante ao Ministério da Saúde, para utilização no SUS, por meio das PDP firmadas com o Instituto de Tecnologia em Fármacos da Fundação Oswaldo Cruz (Farmanguinhos/Fiocruz) (TC 10/2013) e com a Fundação Baiana de Pesquisa Científica e Desenvolvimento Tecnológico, Fornecimento e Distribuição de Medicamentos (Bahiafarma) (TC 1/2017) ; e tão logo a aludida representação seja apreciada pelo Tribunal, dar-se-á notícia quanto ao seu resultado ou outras informações adequadas ao caso, devendo-se aguardar a manifestação do Tribunal naquele processo para que seja possível o atendimento integral desta solicitação. 
	c) informar aos relatores do TC Processo 034.653/2018-0 (Exmo. Ministro Benjamin Zymler) , do TC Processo 018.120/2018-0 (Exmo. Ministro Aroldo Cedraz) e do TC Processo 003.190/2019-6 (Exmo. Ministro Benjamin Zymler) , que os mencionados processos são conexos a este, sendo, por isso, necessário, quando do julgamento do mérito, o encaminhamento ao relator desta solicitação de cópia do acórdão proferido, do relatório e do voto que o fundamentaram e das peças processuais consideradas necessárias ao atendimento da solicitação objeto deste processo;
	d) estender, por força do art. 14, inciso III, da Resolução - TCU 215/2008, os atributos definidos no art. 5º daquela resolução aos processos TC Processo 034.653/2018-0, TC Processo 018.120/2018-0 e TC Processo 003.190/2019-6, uma vez reconhecida conexão dos respectivos objetos com o da presente solicitação;
	e) autorizar a prorrogação por mais 90 dias, nos termos do art. 15, §2º Resolução - TCU 215/2008, o prazo original de 180 dias para atender a SCN, previsto no art. 15, II do mesmo normativo, a fim de permitir a conclusão do acompanhamento objeto do TC Processo 034.653/2018-0, sem prejuízo de comunicar ao solicitante sobre a aludida dilação, nos termos do art. 15, §3º da citada resolução;
	f) comunicar a decisão que vier a ser adotada, e que atende parcialmente à solicitação apresentada, ao Exmo. Sr. Deputado Aureo Ribeiro, Presidente da Comissão de Fiscalização Financeira e Controle da Câmara dos Deputados; e
	g) Sobrestar a apreciação do presente processo até que sejam encaminhadas as informações relativas aos processos conexos, necessárias ao integral cumprimento do solicitado, com fundamento no art. 47 da Resolução - TCU 259/2014."
É o relatório.

não há.

Não atuou.

SOLICITAÇÃO DO CONGRESSO NACIONAL. FISCALIZAÇÃO DE PARCERIAS PARA O DESENVOLVIMENTO PRODUTIVO (PDP). EXISTÊNCIA DE PROCESSOS ABERTOS SOBRE O TEMA. INCLUSÃO DO OBJETO DA SOLICITAÇÃO NO ESCOPO DE UM DOS PROCESSOS. INFORMAÇÕES. PRORROGAÇÃO DO PRAZO PARA ATENDIMENTO.

SOLICITAÇÃO DO CONGRESSO NACIONAL (SCN)

De iniciativa do Deputado Jorge Solla, aprovada pela Comissão de Fiscalização Financeira e Controle da Câmara Federal, a presente Solicitação do Congresso Nacional busca o apoio do TCU na auditoria dos "contratos de Parceria de Desenvolvimento Produtivo (PDP) aprovados no Ministério da Saúde em 2017, que possam ter ocasionado prejuízo ao interesse público."
2.	Em termos simplificados, a PDP tem como objetivos finais a ampliação da oferta e a redução do preço de medicamentos e produtos farmacêuticos sujeitos a importação ou restrição de mercado, mediante pesquisa e assimilação do processo de fabricação por laboratórios públicos e suas parceiras privadas.
3.	Entre os fundamentos para a Solicitação, a Comissão Parlamentar levou em conta os apontamentos feitos pelo TCU sobre irregularidades, como sobrepreço, na PDP que tem como partícipe público o Instituto de Tecnologia do Paraná (Tecpar) para fornecimento do medicamento Trastuzumabe, firmada em 2017, objeto do TC Processo 018.120/2018-0 (Relator Ministro Aroldo Cedraz) , no qual está vigente medida cautelar que determinou a suspensão do ajuste (Acórdão 2300/2018-TCU-Plenário, mantido pelo Acórdão 2919/2018-TCU-Plenário) .
4.	Outros quatro processos do TCU relacionados ao tema PDP, de forma geral ou específica, foram identificados pela SecexSaúde.
5.	No TC Processo 011.777/2014-1 e no TC Processo 003.190/2019-6 (ambos da relatoria do Ministro Benjamin Zymler) , os assuntos tratados se referem a parcerias individualizadas, tendo o primeiro processo sido encerrado, com o encaminhamento dos resultados do TC Processo 011.547/2014-6 (adiante descrito) , e estando o segundo ainda em instrução.
6.	Por outro lado, no âmbito do TC Processo 011.547/2014-6 (Relator Ministro Benjamin Zymler) , foi realizada auditoria abrangente, com vistas a avaliar a regularidade de onze PDPs, selecionadas por amostragem, iniciadas entre 2009 e 2013. Ao final, o Acórdão 1730/2017-TCU-Plenário expediu uma série de determinações corretivas e recomendações, além de ordenar a abertura de processo de acompanhamento das novas PDPs e sua aderência ao que foi deliberado.
7.	Foi então autuado o TC Processo 034.653/2018-0 (também da relatoria do Ministro Benjamin Zymler) , em aberto, que prossegue no acompanhamento das PDPs, de modo que a unidade técnica vê a oportunidade para que no seu escopo seja incluída, especialmente, a verificação das parcerias instituídas em 2017, conforme pretendido pela presente Solicitação do Congresso Nacional.
8.	Cumpre observar que, conforme apurado pela SecexSaúde, em 2017 foram aprovadas vinte PDPs, sendo que nove estão vigentes e onze, suspensas, uma destas abordada no TC Processo 018.120/2018-0, mencionado acima.
9.	Concordo com a unidade técnica que, pela continência e adiantamento do TC Processo 034.653/2018-0 em relação ao pedido feito aqui pela Comissão de Fiscalização Financeira e Controle da Câmara dos Deputados, o mais racional é atendê-la no contexto daquela fiscalização já em curso, salvo quanto às PDPs que atualmente são objeto de outros processos.
10.	Para tanto, das vinte PDPs estabelecidas em 2017, poderá ser priorizada a análise das nove que estão em andamento, com enfoque na averiguação da regularidade formal e da conformidade dos preços.
11.	Como consequência, também anuo às propostas de conceder mais noventa dias para que o TCU possa responder a esta Solicitação do Congresso Nacional e de aplicar seus atributos processuais ao TC Processo 034.653/2018-0, na forma prevista pela Resolução 215/2008, sem prejuízo de já informar à Comissão solicitante a respeito dos processos em tramitação no Tribunal que versam sobre o tema em discussão.
	Diante do exposto, voto para que o Tribunal aprove o acórdão que ora submeto a este Colegiado.
TCU, Sala das Sessões, em tagDataSessao.
Ministro VITAL DO RÊGO 
Relator